【裁判字號】    95,交聲,447
【裁判日期】    950927
【裁判案由】    違反道路交通管理處罰條例聲明異議
【裁判全文】
臺灣士林地方法院交通事件裁定     95年度交聲字第447-450號
原處分機關  臺北市交通事件裁決所
異議人  即
受處分  人  乙○○
代  理  人  甲○○
上列受處分人因違反道路交通管理處罰條例案件，對於臺北市交
通事件裁決所於民國95年4 月20日所為如附表之裁決，聲明異議
，本院裁定如下：
    主  文
異議駁回。
    理  由
一原處分意旨略以：異議人即受處分人乙○○駕駛車牌號碼199-
  FD號營業大客車於附表所示之時間、地點，在劃有紅線路段臨
  時停車，經臺北市政府警察局大同分局交通分隊員警當場攔停
  製單舉發，裁決機關因認異議人有「在設有禁止臨時停車標線
  處所臨時停車」之違規行為，於95年4 月20日依道路交通管理
  處罰條例第55條第3 款（原裁決書贅引第1 項）以附表之裁決
  書，各裁處異議人罰鍰新台幣600 元。
二異議意旨略以：異議人雖確有在附表所示之時間、地點，將所
  駕駛之前揭營業用大客車臨時停於劃設有紅實線之台北市○○
  路○ 段52號，供乘客上下車，但斯時異議人係駕駛阿羅哈客運
  股份有限公司（下稱阿囉哈客運公司）大客車，而前開地點係
  經高雄市政府許可之營運路線，亦即異議人於上開地點臨時停
  車之行為係本於汽車運輸業管理規則第40條之規定「依營運路
  線許可證所核定路線行駛」為之，異議人是依高雄市政府核發
  之營運許可證上之路線及上下客站讓乘客上下車，原處分機關
  認為違法實有誤會，理由如下：
  (一)汽車運輸業管理規則第37條第l 項第4 款、同條第2 項及地
    方制度法第2 條第4 款分別規定：「經同意之營運路線及設
    站地點，當地政府如因實際需要得予調整變更，並應函請該
    管公路主管機關辦理」、「前項各款，如發生爭議，報請上
    級機關核定之」，「核定：指上級政府或主管機關，對於下
    級政府或機關所陳報之事項，加以審查，並作成決定，以完
    成該事項之法定效力之謂」。台北市政府交通局自認已依汽
    車運輸業管理規則第37條第l 項第4 款規定辦理，卻忽略同
    條第2 項有爭議應報請上級機關核定之規定，顯已越權及違
    反依法行政原則。
  (二)台北市交通局94年8 月2 日以北市交二字第09433236500 號
    函交通部，以國道客運台北總站啟用為由，申請「試辦」49
    條國道客運路線市境行駛動線調整事宜，文中註明須待國道
    客運臺北總站營運4 至5 個月後，再呈報交通部辦理「正式
    」之路線調整；交通部94年9 月7 日交路字第0940048071號
    函指示依公路總局意見按汽車運輸業管理規則第37條第l 項
    第4 款規定辦理。台北市政府交通局94年8 月2 日北市交二
    字第09433236500 號函，雖有申請路線調整暨撤站，惟交通
    部僅同意路線調整試辦，並未同意得撤站且其亦未收受台北
    市政府正式之核定申請，依地方制度法第2 條第4 款規定，
    台北市○○○○○路線之調整及站位之撤除，時至今日仍未
    具實質之法定效力。
  (三)退而言之，在高雄市政府正式變更異議人公司營運許可證之
    路線前，異議人係應遵循台北市政府之命令亦或高雄市政府
    原先營運路線許可證所核定之路線行駛，始不構成「擅自變
    更行駛路線」之違法？或得成為阻卻違反道路交通管理處罰
    條例事件之事由？由前揭汽車運輸業管理規則第37條第l 項
    第4 款、第2 項及同法第40條之規定觀察，第40條規定之明
    確性較諸第37條為高，應可肯認立法者亦認為公路汽車客運
    業班車行駛道路，仍以營運路線許可證所核可之路線為最高
    指導原則。
三按禁止臨時停車線為紅色實線，用以指示禁止臨時停車路段，
  道路交通標誌標線號誌設置規則第169 條第1 項、第2 項定有
  明文。又按設有禁止臨時停車標誌、標線處所不得臨時停車；
  汽車駕駛人在設有禁止臨時停車標誌、標線處所臨時停車者，
  處新臺幣300 元以上600 元以下罰鍰，道路交通安全規則第
  111 條第1 項第3 款，道路交通管理處罰條例第55條第3 款分
  別定有明文。汽車駕駛人違反道路交通管理處罰條例第55條第
  3 款，踰越應到案期限30日以上繳納罰鍰，或逕行裁決處罰者
  ，處罰鍰新台幣600 元，此違反道路交通管理事件統一裁罰基
  準表亦有明文。
四經查：本件異議人駕駛車牌號碼199-FD號營業一般大客車，於
  附表所示時、地，在劃設有紅色實線之禁止臨時停車標線處所
  臨時停車之違規行為，除據異議人於異議狀中所自承外，並有
  舉發違反道路交通管理事件通知單4 紙附卷可參，堪認異議人
  於前開時地，確有在禁止臨時停車標線處所臨時停車之違規行
  為。異議人以前詞為辯，惟本院認異議人前述辯詞，顯然誤解
  法令，理由如下：
  (一)按公路法所稱公路主管機關，在中央為交通部，在直轄市為
    直轄市政府，在縣（市）為縣（市○○○○○路用地使用之
    申請程序、使用限制、設置位置及監督管理等事項之規則，
    由交通部定之，公路法第3 條、第79條第1 項定有明文，而
    交通部依公路法第79條之授權，則訂定汽車運輸業管理規則
    。次按中央及省市公路主管機關為促進汽車運輸業健全發展
    ，維護營運秩序或增進公共利益，得發布命令採取必要之措
    施；公路汽車客運業營運班車在市區○○路線及設站地點，
    應依下列原則辦理：1.行經市區○○路線及設站地點，基於
    維護當地交通秩序之需要，應與當地政府協議定之。......
    4.經同意之營運路線及設站地點，當地政府如因實際需要得
    予調整變更，並應函請該管公路主管機關辦理；如發生爭議
    ，報請上級機關核定之；公路汽車客運業班車，應依營運路
    線許可證所核定之路線起點、經過地點、終點、里程行駛營
    運並停靠核定之站位上下客。除臨時性需要外，不得開行部
    分路段之班車；臺灣省轄內公路汽車客運業之營運管理及處
    罰，由交通部委任交通部公路總局辦理；直轄市○○○路汽
    車客運業之營運管理及處罰，由交通部委辦直轄市政府辦理
    ，汽車運輸業管理規則第20條、第37條第1 項第1 款、第4
    款、第2 項、第40條及第139 條之1 第3 項分別定有明文。
  (二)查臺北市政府為落實推動城際客運轉運站政策，減少大客車
    於臺北市區道路繞行及於路側密集設站衍生之交通、環境、
    噪音及居住品質問題，基於維護營運秩序維持道路交通安全
    與暢通，及增進公共利益之需要，由臺北市政府交通局分別
    於：(1)92年4 月8 日發函預告各業者臺北車站週邊即將進行
    管制。(2)93年2 月10日公告並轉知業者臺北車站週邊國道客
    運及公路客運設站管制區○○○ ○段）- 禁止新設站位。(3)
    93年11月22日公告並轉知業者臺北車站週邊國道客運及公路
    客運設站管制區○○○ ○段）- 撤除現有路側站位（自國道
    客運臺北總站啟用日起實施，得有緩衝3 個月）。(4)94 年8
    月2 日國道客運臺北總站路線調整計畫呈報交通部，並副知
    各業者重申管制事宜。(5)94年8 月16日國道客運臺北總站啟
    用。(6)94年9 月16日函知各業者，自94年11月16日起開始管
    制。(7)94年11月14日公告並轉知各業者臺北車站週邊國道客
    運及公路客運設站管制區○○○ ○段）- 撤除現有路側站位
    實施日期自94年11月16日起。.... 」 ，此有臺北市政府警
    察局大同分局95年1 月13日北市警同分交字第09530135500
    號函在卷足憑，足以證明位於臺北車站週邊國道客運及公路
    客運現有路側站位自94年11月16日起全部撤除。
  (三)依前揭汽車運輸業管理規則之規定，受處分人所屬阿囉哈客
    運公司之營運路線及設站地點，本得由臺北市政府依實際需
    要予以調整變更，僅其所生爭議，應報請上級機關核定而已
    ，非謂臺北市政府無權撤銷其原有之設站地點；而依行政程
    序法第110 條第3 項之規定，臺北市政府所為撤銷原設站地
    點之行政處分，在未經撤銷、廢止或因其他事由而失效前，
    其效力仍繼續存在；又臺北市政府於94年8 月2 日以北市交
    二字第09433236500 號函將國道客運臺北總站路線調整計畫
    提報交通部後，亦經交通部於94年9 月7 日以交路字第0940
    048071號函示「依公路總局意見（即交通部公路總局94年8
    月19日路監運字第0940035982號函示依汽車運輸業管理規則
    第37條第1 項第4 款規定同意辦理）辦理」，亦有上開函文
    各1 件在卷可稽，足見臺北市政府所為上開關於國道客運營
    運路線及設站地點之調整、變更，自難謂有何違法之處。
  (四)因此，臺北市○○○○○道客運臺北總站，並將原為長途客
    運車起迄總站之臺北市○○路○ 段撤銷原有站位設置，統一
    遷移至國道客運臺北總站，並將該路段規劃為禁止臨時停車
    之管制區，於法有據。異議人認臺北市政府交通局所為之路
    線調整事宜係欠缺事務權限，實屬誤會。至於臺北市政府變
    更長途客運業營業路線及撤銷設站處所之處分，如阿囉哈客
    運公司認為有所不當或違誤，自應循求正當途徑，或透過與
    當地政府協議、請求中央機關核定辦理或係透過行政訴訟等
    方式尋求救濟，臺北市政府所為管制區之變更，既未經有權
    機關認定為違法無效之行政處分，在此前提下，異議人自有
    遵守變更後之交通標線規範之義務，是異議人於劃有紅線路
    段臨時停車之違規事實，自無從據此為由而阻卻違規事實之
    成立。
五綜上所述，阿羅哈客運公司於臺北市○○路○段之設站許可既
  經臺北市政府撤銷，而最終撤站日期亦於94年11月15日屆至，
  且該處並經臺北市交通主管機關塗銷停靠區，復劃設禁止臨時
  停車之紅線標線，是阿羅哈客運公司之駕駛人即異議人自不得
  駕駛營業用大客車於該處臨停供乘客上下車。是異議人上開所
  辯，應屬事後卸責之詞，不足採信。本件事證明確，受處分人
  之上開違規行為，堪以認定。又異議人於收受台北市政府警察
  局舉發違反道路交通管理事件通知單後，未遵期到案，而由原
  處分機關逕行裁決處罰者，從而原處分機關依前述道路交通管
  理處罰條例及違反道路交通管理事件統一裁罰基準表之規定，
  為前開裁罰，並無不當，異議人仍執前詞異議，核無理由，其
  異議應予駁回。
六據上論斷，應依道路交通案件處理辦法第19條，裁定如主文。
中    華    民    國    95    年    9     月    27    日
                  交通法庭法  官  江 翠 萍
以上正本證明與原本無異。
如不服本裁定應於送達後5 日內本院提出抗告狀。
                          書記官  張 茹 茵
中    華    民    國    95    年    10    月    4     日
附表
┌─┬───────┬────┬────┬──────┬─────┬──────┐
│編│ 裁決書字號   │違規時間│違規地點│舉發違規事實│ 處罰主文 │ 違規條文   │
│號│              │        │        │            │          │（道路交通管│
│  │              │        │        │            │          │理處罰條例）│
├─┼───────┼────┼────┼──────┼─────┼──────┤
│1 │北市裁四字第裁│94年11月│承德路1 │在設有禁止臨│罰鍰新台幣│第55條第3款 │
│  │22-A5I304817號│16日17時│段52 號 │時停車標線處│600 元    │            │
│  │              │49分    │        │所臨時停車  │          │            │
├─┼───────┼────┼────┼──────┼─────┼──────┤
│2 │北市裁四字第裁│94年11月│承德路1 │在設有禁止臨│罰鍰新台幣│第55條第3款 │
│  │22-A5J004154號│18日13時│段52 號 │時停車標線處│600 元    │            │
│  │              │58分    │        │所臨時停車  │          │            │
├─┼───────┼────┼────┼──────┼─────┼──────┤
│3 │北市裁四字第裁│94年11月│承德路1 │在設有禁止臨│罰鍰新台幣│第55條第3款 │
│  │22-A5L101548號│27日18時│段52 號 │時停車標線處│600 元    │            │
│  │              │26分    │        │所臨時停車  │          │            │
├─┼───────┼────┼────┼──────┼─────┼──────┤
│4 │北市裁四字第裁│94年12月│承德路1 │在設有禁止臨│罰鍰新台幣│第55條第3款 │
│  │22-A5I603198號│3 日16時│段52 號 │時停車標線處│600 元    │            │
│  │              │47分    │        │所臨時停車  │          │            │
└─┴───────┴────┴────┴──────┴─────┴──────┘


司法院資訊處製作；財團法人民間司法改革基金會備份。
